# 反向购买中公允价值的判断

提问人：cindyddiz 时间：2017-12-17 23:05:08
背景： 2016 年 8 月，新三板挂牌企业B公司与非挂牌公司A协商，B以向A定向增发股票的方式（发行价格 1 元/股，B公司 2016 年 8 月 31日的每股净资产为0.65元，当时未对B公司做评估，但可以肯定评估值不会高于 1 元/股），购买A的两个全资子公司甲和乙，交易实现后，A公司成为B的控股股东，即相当于A公司实现了借壳上新三板。甲乙公司以 2016 年 8 月 31 日为基准日进行了审计和评估。 因此交易涉及重大资产重组，需报股转中心审批，因此实际的甲乙公司的股权交接日期及B公司定向增发的时间，均为 2017 年 7 月。
因壳公司B的资产尚未进行置换，判定此交易为构成业务的反向购买。对于 2017 年的年度报告来讲，合并报表中B为被合并方，则应按照换出资产的公允价值（甲乙股权在 2017 年 7 月的公允价值）与换入的B公司股权的公允价值的差额，作为商誉处理。 问题 1 、甲乙公司在 2016 年 8 月 31 日进行了评估，可认为评估值即为当时的公允价值。工作中经常会听到“评估报告的有效期为一年，审计报告的有效期为半年”，不知这个在有效期内的评估报告，是否可作为推断其基准日一年内公允价值的依据？如是，具体应如何运用，是直接采用其结果，还是要在评估值基础上再加评估基准日至合并日的损益？ 问题 2 、B公司一直未做过评估，其股票也从未进行过交易，应如何判断其公允价值？是否应提请企业重新聘请评估公司进行评估。如是，是否可直接以 2017 年 7 月 31 日为基准日进行评估？
非常感谢。

回答人：chenyiwei
B是新三板挂牌公司，尽管其交易不活跃，但其估值仍会受到新三板市场整体行情和同行业挂牌公司市盈率等因素的影响，因此B的股份的公允价值根据 2016 年 8 月的评估值来测算应当是不恰当的，建议在交易完货日对B公司的股票市值采用合理的估值模型重新进行估值。 B的各单项可辨认净资产公允价值，如果在此期间预计变动不大，可以采用以 2016 年 8 月末评估值为基础前推到购买日的处理方法确定，即需在评估值基础上扣减按评估值计算的过渡期间折旧和摊销、成本结转等金额。